【裁判字號】    95,交易,516
【裁判日期】    950831
【裁判案由】    過失致死
【裁判全文】
臺灣臺北地方法院刑事判決             95年度交易字第516號
公  訴  人  臺灣臺北地方法院檢察署檢察官
被      告  乙○○
上列被告因過失致死案件，經檢察官聲請簡易判決處刑（95年度
偵字第11561 號），本院認不宜逕以簡易判決處刑，而改依通常
程序審理，於本院準備程序進行中，被告先就被訴事實為有罪之
陳述，經合議庭裁定行簡式審判程序，判決如下：
    主  文
乙○○因過失致人於死，處有期徒刑肆月，如易科罰金，以佰
元折算壹日。緩刑年。
    事  實
一、乙○○於民國95年5 月20日下午2 時45分，騎乘車牌號碼CS
    T-699 號重型機車，沿臺北市○○區○○路由東往西方向行
    駛，行經西藏路452 號前時，本應注意機車行駛之車道應依
    標線之規定行駛，在未劃分快慢車道之道路，應在最外側二
    車道行駛，而依當時天候晴，日間有自然光線，柏油路面乾
    燥、無缺陷、無障礙物，視距良好，無不能注意之情事，竟
    疏未注意，而貿然行駛在禁行機車之內側車道，適有吳論本
    應注意應經由西藏路與西園路口之行人穿越道穿越道路，不
    得在其100 公尺範圍內之他處穿越道路，依當時情形亦能注
    意而疏未注意，逕在距離行人穿越道59.8公尺之西藏路452
    號前，由北往南方向違規穿越西藏路，乙○○見狀閃避不及
    而撞及吳論，致吳論倒地，受有硬腦膜下出血、蜘蛛膜下出
    血、腦挫傷、顱骨骨折等傷害，經送往西園教學醫院急救，
    延至同日晚間11時8 分仍因顱內出血不治死亡。嗣臺北市政
    府警察局萬華分局員警接獲勤務中心通報並未指明肇事人姓
    名，員警前往現場處理時，乙○○在場主動表明為肇事者而
    接受裁判，始悉上情。
二、案經被害人吳論之子甲○○訴由臺北市政府警察局萬華分局
    移請臺灣臺北地方法院檢察署檢察官聲請簡易判決處刑，本
    院認不宜逕以簡易判決處刑，而改依通常程序審理，於本院
    準備程序進行中，乙○○先就被訴事實為有罪之陳述，經合
    議庭裁定行簡式審判程序。
    理  由
一、上開犯罪事實，訊據被告乙○○於警詢、檢察官相驗訊問時
    及本院審理中坦承不諱（見偵查卷第7 至8 頁、相驗卷第33
    頁至反面、本院卷第28、31頁），且有告訴人甲○○指訴被
    害人吳論因遭被告機車撞及倒地受傷乃至死亡等情明確（見
    偵查卷第9 至10頁、相驗卷第33頁反面至34頁），並有臺北
    市政府警察局萬華分局員警製作之道路交通事故現場圖、交
    通事故談話紀錄表、補充資料表及照片8 張在卷可稽（見偵
    查卷第15、18至20、22至25頁），是被告任意性之自白堪認
    與事實相符，可以採信。按機器腳踏車行駛之車道，應依標
    誌或標線之規定行駛，無標誌或標線者，依下列規定行駛：
    在未劃分快慢車道之道路，得在最外側二車道行駛，道路交
    通安全規則第99條第1 項第2 款定有明文。被告於上開時、
    地騎乘機車由北往南行經臺北市○○路452 號前，因該路段
    係未劃分快慢車道之道路，有上開道路交通事故現場圖可考
    （見偵查卷第15頁），則被告本應注意上述交通安全規定，
    行駛在最外側二車道，而不得行駛在內側車道，又查當時天
    候晴，日間有自然照明，柏油路面乾燥、無缺陷、無障礙物
    ，視距良好等情，亦為被告所自承（見本院卷第31頁），是
    以當時客觀環境觀察，並無不能注意之情事，被告疏未注意
    而逕行駛在內側車道，應負過失責任甚明。再查，被害人吳
    論因此碰撞車禍倒地，受有硬腦膜下出血、蜘蛛膜下出血、
    腦挫傷、顱骨骨折等傷勢，經送往西園教學醫院急救，延至
    同日晚間11時8 分許仍因顱內出血不治死亡之事實，亦有西
    園教學醫院診斷證明書、臺灣臺北地方法院檢察署相驗屍體
    證明書、勘驗筆錄、驗斷書等件附卷可按（見相驗卷第31、
    32、35、36至41頁），是被告之過失駕駛行為，與被害人之
    死亡結果間，有相當因果關係，亦足認定。綜上，本件事證
    明確，被告騎乘機車因過失致人於死之犯行，洵堪認定，應
    予依法論罪科刑。
二、論罪科刑之依據：
  (一)查被告行為後，刑法於94年1 月7 日修正通過、於94年2 月
    2 日公布、於95年7 月1 日施行，其中修正刑法第2 條、第
    第33條、第41條、第62條等規定，罰金罰鍰提高標準條例第
    2 條亦於95年5 月17日修正刪除。按行為後法律有變更者，
    適用行為時之法律，但行為後之法律有利於行為人者，適用
    最有利於行為人之法律，現行刑法第2 條第1 項定有明文。
    此條規定乃與刑法第1 條罪刑法定主義契合，而貫徹法律禁
    止溯及既往原則，係規範行為後法律變更所生新舊法律比較
    適用之準據法，是刑法第2 條本身雖經修正，但刑法第2 條
    既屬適用法律之準據法，本身尚無比較新舊法之問題，應一
    律適用裁判時之現行刑法第2 條規定以決定適用之刑罰法律
    ，先予辨明。又以本次刑法修正之比較新舊法，應就罪刑有
    關之共犯、未遂犯、想像競合犯、牽連犯、連續犯、結合犯
    ，以及累犯加重、自首減輕暨其他法定加減原因（如身分加
    減）與加減例等一切情形，綜其全部罪刑之結果而為比較，
    至緩刑之宣告，則應逕適用新法第74條之規定，最高法院95
    年5 月23日著有95年度第8 次刑庭會議決議可資參照。經查
    ：
  (1)刑法第276 條第1 項過失致死罪，法定刑得處銀元2 千元以
    下罰金，據修正後刑法施行法增訂第1 條之1 ：「中華民國
    94年1 月7 日刑法修正施行後，刑法分則編所定罰金之貨幣
    單位為新臺幣。94年1 月7 日刑法修正時，刑法分則編未修
    正之條文定有罰金者，自94年1 月7 日刑法修正施行後，就
    其所定數額提高為30倍。但72年6 月26日至94年1 月7 日新
    增或修正之條文，就其所定數額提高為3 倍」及刑法第33條
    第5 款修正為：「主刑之種類如下：五、罰金：新臺幣1 千
    元以上，以百元計算之」等規定，是依修正後之法律，刑法
    第276 條第1 項過失致死罪所得科處之罰金刑最高額維持新
    臺幣6 萬元、最低額則提高為新臺幣1 千元，是比較修正前
    、後之刑罰法律，自以被告行為時關於科處罰金刑之法律較
    有利於被告。
  (2)而關於自首之規定，修正前刑法第62條規定「對於未發覺之
    罪自首而受裁判者，減輕其刑。但有特別規定者，依其規定
    」，是必減輕其刑，但修正後刑法第62條規定「對於未發覺
    之罪自首而受裁判者，得減輕其刑。但有特別規定者，依其
    規定」，修正為「得」減輕其刑，故比較新舊法之結果，修
    正前刑法第62條規定較有利於被告。
  (3)又查被告於行為時即修正前刑法第41條第1 項前段規定：「
    犯最重本刑為5 年以下有期徒刑以下之刑之罪，而受6 個月
    以下有期徒刑或拘役之宣告，因身體、教育、職業、家庭之
    關係或其他正當事由，執行顯有困難者，得以1 元以上3 元
    以下折算1 日，易科罰金」，又依95年5 月17日修正前罰金
    罰鍰提高標準條例第2 條規定，就其原定數額提高為100 倍
    折算1 日，則被告行為時之易科罰金折算標準，應以銀元30
    0 元折算1 日，經折算為新臺幣後，應以新臺幣900 元折算
    為1 日。惟94年2 月2 日修正公布之刑法第41條第1 項前段
    則規定：「犯最重本刑為5 年以下有期徒刑以下之刑之罪，
    而受6 個月以下有期徒刑或拘役之宣告者，得以新臺幣1 千
    元、2 千元或3 千元折算1 日，易科罰金」。比較修正前後
    之易科罰金折算標準，以修正前之刑法規定，較有利於被告
    ，則應依刑法第2 條第1 項前段，適用修正前刑法第41條第
    1 項前段規定，定其折算標準。
  (4)經綜合上述各條文修正前、後之比較，揆諸前揭最高法院決
    議及修正後刑法第2 條第1 項前段、後段規定之「從舊、從
    輕」原則，自應適用被告行為時之法律，即修正前刑法之相
    關規定及罰金罰鍰提高標準條例第1 條前段、修正前第2 條
    規定，予以論處。
  (二)是核被告所為，係犯修正前刑法第276 條第1 項過失致死罪
    。再查，被告於肇事後，臺北市政府警察局萬華分局員警接
    獲勤務中心通報並未指明肇事人姓名，員警前往現場處理時
    ，被告在場主動表明為肇事者而接受裁判，有臺北市政府警
    察局萬華分局道路交通事故肇事人自首情形紀錄表足按（見
    偵查卷第16頁），核與自首要件相符，應依修正前刑法第62
    條前段規定，減輕其刑。爰審酌：(1)被告未滿20歲，尚在大
    學求學，有學生證足憑（見偵查卷第47頁）；(2)被告前無犯
    罪紀錄，素行良好，有臺灣高等法院被告前案紀錄表可參（
    見本院卷第4 頁）；(3)被告犯罪後尚能坦承犯行，並與告訴
    人甲○○及吳論其他子女達成和解，賠償新臺幣100 萬元，
    於95年5 月29日給付完訖，有協議書、公證書、和解書及匯
    款單4 紙在卷可考（見偵查卷第42至46頁），態度良好，深
    表悔意；(4)又被害人吳論疏未經由臺北市○○路與西園路口
    之行人穿越道穿越馬路，致被告閃避不及，對於損害之發生
    與有過失；(5)但被害人意外死亡結果，造成告訴人及家屬哀
    慟逾恆，損害非輕等一切情狀，量處如主文所示之刑，並依
    修正前刑法第41條第1 項前段規定，諭知易科罰金之折算標
    準。末查，被告前未曾受有期徒刑以上刑之宣告，有上開前
    案紀錄表足徵，其因一時疏失致罹刑典，信被告經此偵審程
    序及論罪科刑之教訓後，當知所警惕而無再犯之虞，本院認
    前開宣告之刑，以暫不執行為適當，爰依修正後刑法第74條
    第1項第1款規定，併予宣告緩刑3 年，以啟自新。
據上論斷，應依刑事訴訟法第273 條之1 第1 項、第299 條第1
項前段，94年2 月2 日修正後刑法第2 條第1 項前段、第74條第
1 項第1 款，94年2 月2 日修正前刑法第276 條第1 項、第62條
前段、第41條第1 項前段，罰金罰鍰提高標準條例第1 條前段，
95年5 月17日修正前罰金罰鍰提高標準條例第2 條，判決如主文
。
本案經檢察官楊碧瑛到庭執行職務。
中    華    民    國    95    年    8     月    31    日
                  交通法庭  法  官  林晏如
上正本證明與原本無異。
如不服本判決，應於判決送達後10日內向本院提出上訴狀（應抄
附繕本）。告訴人或被害人如對於本判決不服者，應具備理由請
求檢察官上訴，其上訴期間之計算係以檢察官收受判決正本之日
期為準。
                            書記官  沈芳君
中    華    民    國    95    年    9     月    1     日
附錄本案論罪科刑法條全文
中華民國刑法第276條
因過失致人於死者，處2 年以下有期徒刑、拘役或2 千元以下罰
金。
從事業務之人，因業務上之過失犯前項之罪者，處5 年以下有期
徒刑或拘役，得併科3 千元以下罰金。


司法院資訊處製作；財團法人民間司法改革基金會備份。
